臺灣板橋地方法院刑事裁定　　　　　　100年度聲判字第117號
聲　請　人
即　告訴人　許齡方
被　　　告　黃怡堯
上列聲請人即告訴人因被告過失傷害案件，不服臺灣高等法院檢
察署檢察長於中華民國100 年9 月2 日以100 年度上聲議字第61
16號所為駁回再議之處分（原不起訴處分案號：臺灣板橋地方法
院檢察署100 年度偵字第14746 號），聲請交付審判，本院裁定
如下：
    主  文
聲請駁回。
    理  由
一、按告訴人不服上級法院檢察署檢察長或檢察總長認再議為無
    理由而駁回之處分者，得於接受處分書後10日內委任律師提
    出理由狀，向該管第一審法院聲請交付審判；又法院認為交
    付審判之聲請不合法或無理由者，應駁回之，刑事訴訟法第
    258 條之1 及第258 條之3 第2 項前段分別定有明文。查本
    件聲請人即告訴人許齡方對被告黃怡堯提出過失傷害告訴，
    經臺灣板橋地院檢察署檢察官偵查後，認被告犯罪嫌疑不足
    ，於民國100 年7 月27日以100 年度偵字第14746 號為不起
    訴處分，嗣告訴人不服而聲請再議，經臺灣高等法院檢察署
    檢察長於100 年9 月2 日以100 年度上聲議字第6116號處分
    書以再議無理由而駁回其再議之聲請，並於100 年9 月19日
    合法送達該處分書予告訴人等情，業經本院依職權調取臺灣
    板橋地方法院檢察署100 年度偵字第14746 號偵查卷及臺灣
    高等法院檢察署100 年度上聲議字第6116號偵查卷核閱無訛
    ，並有臺灣高等法院檢察署送達證書影本1 紙附卷可稽。而
    告訴人於收受上開處分書後，即於100 年9 月28日委任陳祖
    德律師向本院提出本件交付審判之聲請，有本件刑事聲請交
    付審判狀首頁蓋印之本院收狀戳及狀附之刑事委任書狀1紙
    在卷可按，核與上開聲請交付審判程序規定相符，合先敘明
    。
二、本件告訴意旨略以：被告於100 年1 月20日晚間9 時13分許
    ，駕駛車牌號碼4783-YD 號自用小客車，沿新北市○○區○
    ○路欲左轉思源路往五股方向行駛，途經幸福路與思源路口
    時，本應注意車前狀況，並隨時採取必要之安全措施，且依
    當時情況亦無不能注意之情事，竟疏未注意及此，適有告訴
    人騎乘車牌號碼137-EZY 號普通重型機車，亦沿幸福路駛出
    左轉思源路方向行駛，二車不慎發生碰撞，致告訴人受有右
    側股骨粉碎性骨折及骨盆骨折移位等傷害，因認被告涉犯刑
    法第284 條第1 項前段之過失傷害罪嫌云云。
三、本件聲請交付審判意旨略以：(一)檢察官依新北巿政府車輛行
    車事故鑑定委員會之鑑定意見及臺灣省車輛行車事故覆議委
    員會之覆議意見認為被告無肇事原因，而為被告不起訴處分
    ，然鑑定委員會及覆議委員會並未調閱監視錄影帶勘驗，且
    警詢筆錄記載伊之陳述內容錯誤，以致鑑定委員會及覆議委
    員會誤判伊當時係沿幸福路跨越行人穿越道而左轉思源路，
    實則，伊當日係自新北市○○區○○路355 號旁邊巷道內駛
    出，右轉沿著思源路旁之機車道行駛，騎到幸福路口左轉橫
    越思源路，但卻在思源路與幸福路口靠近行人穿越道旁，突
    遭被告駕車自幸福路左轉進入思源路衝撞倒地以致受傷。(二)
    依刑事聲請交付審判狀附之照片所示，伊所騎乘之機車右方
    遭被告衝撞，且被告駕駛之自用小客車左前角及左側車身均
    有擦撞刮痕，地上亦有伊所騎乘機車留下長6 公尺之刮痕，
    可見被告當時並未減速慢行，又未注意車前狀況並保持間隔
    ，始致其所駕駛自用小客車之左角擦撞伊所騎乘機車之前輪
    擋泥板處，故係被告過失未依規定行駛而肇事。(三)為查明本
    件車禍發生之經過，請求調閱監視錄影畫面察看肇事地點現
    場實況，並傳訊前往現場處理之警員，以還原真實。為此，
    爰聲請交付審判云云。
四、按犯罪事實應依證據認定之，無證據不得認定犯罪事實，刑
    事訴訟法第154 條第2 項定有明文。次按犯罪事實之認定，
    應憑真實之證據，倘證據是否真實尚欠明確，自難以擬制推
    測之方式，為其判斷之基礎；而認定犯罪事實之證據係指足
    以認定被告確有犯罪行為之積極證據而言，該項證據自須適
    合於被告犯罪事實之認定，始得採為斷罪之資料；刑事訴訟
    上證明之資料，無論為直接或間接證據，均須達於通常一般
    之人均不致有所懷疑，而得確信其為真實之程度，始得據為
    有罪之認定，若其關於被告是否犯罪之證明未能達此程度，
    而有合理懷疑之存在，致使無從形成有罪之確信，根據「罪
    證有疑，利於被告」之證據法則，即不得遽為不利被告之認
    定；其以情況證據（即間接證據）斷罪時，尤須基於該證據
    在直接關係上所可證明之他項情況事實，本乎推理作用足以
    確證被告有罪，方為合法，不得徒憑主觀上之推想，將一般
    經驗有利被告之其他合理情況逕予排除（最高法院53年臺上
    字第656 號、29年上字第3105號、76年臺上字第4986號、32
    上字第67號判例意旨參照）。復按告訴人之告訴，係以使被
    告受刑事訴追為目的，是其陳述是否與事實相符，仍應調查
    其他證據以資審認（最高法院52年臺上字第1300號判例意旨
    參照）。
五、本件被告於警詢及偵查中固坦承於前揭時地駕駛車牌號碼47
    83-YD 號自用小客車與告訴人騎乘之車牌號碼137-EZY 號普
    通重型機車發生碰撞，以致告訴人人車倒地而受傷等情不諱
    ，惟堅詞否認有何過失，辯稱：伊當時沿幸福路行駛欲左轉
    思源路，還沒轉到思源路上時，因為幸福路對向車道有車輛
    要往中華路直行，所以伊有先停下來一下，等車輛通過後才
    轉彎，轉彎時，伊車子之左車頭大燈下方就撞到告訴人，伊
    當時有確認沒有人才轉彎過去，係告訴人直接衝過來等語。
    經查：
  (一)被告於100 年1 月20日晚間9 時13分許，駕駛車牌號碼4783
    -YD 號自用小客車，沿新北市○○區○○路由中華路往化成
    路方向行駛，駛至幸福路與思源路口時欲左轉思源路往五股
    方向行駛，卻於左轉駛近思源路上之行人穿越道時，撞擊正
    騎乘車牌號碼137-EZY 號普通重型機車橫越思源路之告訴人
    ，致告訴人人車倒地，因而受有右側股骨粉碎性骨折及骨盆
    骨折嚴重移位之傷害等事實，業於其於警詢及偵查中供承無
    訛，並經告訴人於警詢及偵查中指訴明確，且有道路交通事
    故現場圖、調查報告表(一)、(二)、行政院衛生署臺北醫院診斷
    證明書各1 份及肇事現場暨車輛損壞照片18張、監視錄影畫
    面翻拍照片6 張附卷可稽，堪可認定。
  (二)又告訴人指稱：伊係騎乘機車沿思源路往板橋方向一側之人
    行道（按：刑事聲請交付審判狀誤認為「機車道」）行駛，
    駛至思源路與幸福路交岔路口時，即左轉橫越思源路欲至對
    向往五股方向等語，且提出其所拍攝並標示行進路線之現場
    照片4 張及其以橘色螢光筆標繪行進路線之道路交通事故現
    場圖1 份附於本件刑事聲請交付審判狀為憑。而觀諸告訴人
    所提出上開現場照片及道路交通事故現場圖所標示之行進路
    線，其係騎乘機車沿思源路往板橋方向一側之人行道行駛，
    行近思源路與幸福路交岔路口時，即逕左轉沿思源路上之行
    人穿越道邊緣（未行駛在行人穿越道上）橫越思源路，駛至
    對向往五股方向處時，遭被告撞擊而發生本件車禍；再對照
    該道路交通事故現場圖及卷附之肇事現場照片，告訴人所騎
    乘之機車遭撞擊倒地後之刮地痕起點，亦係在前述行人穿越
    道之邊緣處，足見告訴人確係騎乘機車沿該行人穿越道之道
    緣橫越思源路無訛。
  (三)惟按行人穿越道，指在道路上以標線劃設，供行人穿越道路
    之地方，道路交通管理處罰條例第3 條第4 款定有明文。復
    按汽車（包括機器腳踏車）除行駛於單行道或指定行駛於左
    側車道外，在未劃分向線或分向限制線之道路，應靠右行駛
    ；機器腳踏車行駛至交岔路口，其轉彎，應依標誌或標線之
    規定行駛，此據道路交通安全規則第95條第1 項前段、第99
    條第2 項前段規定甚明。本件告訴人原騎乘機車行駛在思源
    路往板橋方向一側之人行道上，其欲至對向往五股方向處時
    ，本應先駛入思源路往板橋方向之車道後，再依標誌及號誌
    之指示迴轉至對向往五股方向，或先駛至前方幸福路之路口
    後，再依該處設置機慢車兩段式左轉標誌及號誌之指示左轉
    至思源路往五股方向，詎其捨此不為，於騎乘機車駛近思源
    路與幸福路交岔路口，欲橫越思源路即與沿幸福路由中華路
    往化成路方向行駛之駕駛人同向行駛時，竟貪圖方便，未靠
    該向道路之右側行駛，逕搶快沿思源路上之行人穿越道邊緣
    （即該向道路之左側）橫越思源路，即與騎乘機車行駛行人
    穿越道無異，已危及行人穿越道路之安全，並妨害其他車輛
    之行駛。
  (四)而被告辯稱：伊自幸福路左轉思源路時，因為幸福路對向車
    道有車輛要往中華路直行，伊等車輛通過後才轉彎，轉彎時
    ，告訴人直接衝過來，伊一時反應不及而撞上告訴人等語，
    復觀諸卷附之肇事現場監視錄影畫面翻拍照片所示，被告駕
    駛黑色自用小客車自幸福路左轉思源路時，適幸福路對向車
    道有1 輛白色自用小客車欲直行，待該輛白色自用小客車通
    過後，被告始轉入思源路，旋與自其左後方駛來之告訴人發
    生碰撞而肇事，再參以告訴人於警詢時自承其當時車速約30
    至40公里一節，則被告駕駛自用小客車依號誌指示自幸福路
    左轉往思源路方向行駛時，其視線非無可能已受到自其前方
    橫越之上開白色自用小客車影響而無法充分注意思源路行人
    穿越道上之所有人車行進狀況，又加以告訴人係自其左後方
    違規行駛行人穿越道疾駛而來，更非被告所能注意或即時閃
    避，是因此肇致本件車禍之發生，自難認被告有何能注意而
    不注意之過失可言。又本件車禍經新北巿政府車輛行車事故
    鑑定委員會鑑定結果，乃認：「許齡方駕駛普通重型機車，
    未依規定行駛（靠路口左側行人穿越道橫越道路），為肇事
    原因；黃怡堯駕駛自用小客車，無肇事因素」等語，此有該
    鑑定委員會100 年5 月13日新北車鑑字第1000236 號鑑定意
    見書1 份在卷足憑；嗣經臺灣省車輛行車事故覆議委員會鑑
    定結果，亦認照上開鑑定意見，此有該覆議委員會100 年7
    月25日覆議字第1006202923號函1 件存卷可考，均同此認定
    。是告訴人指訴被告就本件車禍之發生，有未減速慢行及未
    注意車前狀況之過失云云，自屬無據。
  (五)至告訴人雖請求調閱肇事現場監視錄影畫面，並傳訊前往現
    場處理之警員，以查明本件車禍發生經過，惟本件車禍發生
    經過係告訴人騎乘機車沿思源路上行人穿越道邊緣橫越思源
    路時，與由被告所駕駛、自幸福路左轉駛入思源路之自用小
    客車發生碰撞以致肇事，業已詳述如前，本無必要再調閱肇
    事現場監視錄影畫面及傳訊前往現場處理之警員，且刑事訴
    訟法所定交付審判制度之立法意旨，係對於檢察官不起訴或
    緩起訴裁量權制衡之一種外部監督機制，法院僅在就檢察官
    所為不起訴或緩起訴之處分是否正確加以審查，故法院所得
    審究證據之範圍，自應以偵查中曾顯現之證據為限，不得再
    就告訴人新提出之證據再為調查，亦不可蒐集偵查卷以外之
    證據，故告訴人猶請求調查上開證據，已逾越偵查卷內之證
    據，本院無從予以調查，附此敘明。
六、綜上所述，本件臺灣板橋地方法院檢察署所為之100 年度偵
    字第14746 號不起訴處分書及臺灣高等法院檢察署所為之10
    0 年度上聲議字第6116號處分書，其等認定事實所憑之證據
    ，均經詳細調查在卷，且其等論證之理由，亦均無任何違反
    經驗法則、論理法則或其他證據法則之處。是依據卷存偵查
    中曾顯現之證據觀之，並無積極證據足以證明被告有何過失
    傷害犯行，應認其犯罪嫌疑尚有未足。原偵查、再議機關依
    偵查所得證據，而對本件為不起訴處分及駁回再議，已就告
    訴人所指訴事項無從證明被告有上開犯行之理由敘明甚詳，
    乃認被告犯罪嫌疑不足，而先後為不起訴處分及再議駁回處
    分，核無不合。告訴人猶指前詞，指摘不起訴及駁回再議等
    處分為不當，聲請交付審判，非有理由，應予駁回。
據上論結，應依刑事訴訟法第258 條之3 第2 項前段，裁定如主
文。
中    華    民    國   100    年    10    月    31    日
                  刑事第二十一庭審判長法  官  張紹省
                                      法  官  林維斌
                                      法  官  王瑜玲
以上正本證明與原本無異
對本裁定不得抗告
                                      書記官  林君縈
中    華    民    國   100    年    10    月    31    日